臺灣臺北地方法院刑事判決　　　　　　　　　　　　　九十一年度自緝字第五五號
　　自　訴　人　隆美貿易股份有限公司
　　法定代理人　甲○○
　　被　　　告　乙○○
右列被告因詐欺案件，經自訴人提起自訴，本院判決如左：
    主  文
乙○○意圖為自己不法之所有，以詐術使人將本人之物交付，處有期徒刑陸月，如易
科罰金，以佰元折算壹日。
    事  實
一、乙○○係英九企業有限公司（下稱英九公司）負責人，明知自己及英九公司已無
    支付能力，且英九公司於大眾商業銀行所開設之帳號000000000000
    號支票存款帳戶早於八十三年十月七日起即遭拒絕往來，竟意圖為自己不法之所
    有，隱匿自己及英九公司無支付能力之事實，於八十四年三、四月間，接續向隆
    美貿易股份有限公司（下稱隆美公司）訂購價值新台幣（下同）二十四萬三百五
    十元之食用奶油球，並交付以英九公司為發票人、大眾商業銀行苓雅分行為付款
    人、票號第ＡＬ0000000號、票載發票日為八十四年六月二十五日之同額
    支票一紙予隆美公司佯稱支付貨款，以此等方法使隆美公司陷於錯誤，而交付食
    用奶油球一批予乙○○。嗣因該支票屆期不獲兌現，隆美公司始知受騙。
二、案經隆美公司提起自訴。
    理  由
一、訊據被告乙○○否認右開犯罪事實，辯稱：是英九公司一位蘇姓股東沒有支票，
    要伊先開票支付貨款，到期前會拿現金換回支票，然自訴人拿到支票後直接向銀
    行貼現，而該名蘇姓股東又未與自訴人解決本件貨款債務，伊並無詐欺行為云云
    。經查：
  (一)右揭犯罪事實，業據自訴人指訴綦詳（見本院八十四年度自字第八二六號卷第四
    頁、第五頁、本院九十一年十一月七日訊問筆錄），被告對於伊確有訂購該批食
    用奶油球並開立上開支票等情，亦不否認（見本院九十一年八月三十日訊問筆錄
    ），而被告開立予隆美公司佯稱支付貨款之上開支票，經以拒絕往來為由遭退票
    等情，有該支票及退票理由單影本在卷為憑（本院八十四年度自字第八二六號卷
    第六頁、第十七頁），且英九公司於大眾商業銀行開立之第000000000
    000號支票存款帳戶，業於八十三年十月七日即被列為拒絕往來戶等情，復有
    大眾商業銀行八十四年八月十八日（）眾苓發字第六二號函附支票退票記錄查
    詢單在卷可稽（本院八十四年度自字第八二六號卷第二四、二五頁）。並參以被
    告於本院陳稱：「（票什麼時候被拒絕往來？）八十三年，蘇先生說先開給他到
    期前再拿現金換票回來」（見本院九十一年十一月二十七日訊問筆錄）、「（為
    何拒絕往來之後還開票？）我要與他解決」等語（見本院審判筆錄），顯見被告
    於開立上揭支票之初，早已知悉該帳戶業遭拒絕往來等情明確，被告確有自訴人
    所指詐欺犯行，已甚顯然。
  (二)被告雖以右開情詞置辯，然查，被告所開立之右開支票，其發票人係英九公司而
    非被告個人，此與被告辯稱：蘇姓股東要伊開票支付云云，已屬矛盾。又被告既
    坦承訂購該批食用奶油球，卻辯稱係蘇姓股東要其代為開票付款云云，亦互核不
    符。況被告於本院審判期日業已坦承自訴人所訴屬實等語（見本院審判筆錄），
    所辯自非可採。
  (三)綜上，本件事證明確，被告所辯不足採信，犯行可以認定。
二、核被告所為，係犯刑法第三百三十九條第一項之詐欺罪。被告先後陸續向自訴人
    訂購食用奶油球之行為，係基於同一詐欺犯意下之接續行為，僅侵害一法益，只
    論以一罪。爰審酌被告犯罪後猶飾詞否認，直至本院審判期日方坦承犯行，且犯
    罪後迄今已近九年，仍未與自訴人達成和解，犯罪後態度不佳，所詐得財物價值
    達二十四萬餘元，及被告犯罪之動機、目的、手段、被告之品行及智識程度等一
    切情狀，量處如主文所示之刑。末另查被告行為後，刑法第四十一條業於九十年
    一月十日修正公佈施行，於同年月十二日生效，關於易科罰金折算標準業經修正
    為同法條第一項前段「犯最重本刑為五年以下有期徒刑以下之刑之罪，而受六個
    月以下有期徒刑或拘役之宣告，因身體、教育、職業、家庭之關係或其他正當事
    由，執行顯有困難者，得以一元以上三元以下折算一日，易科罰金」，就形式上
    觀察，修正前後之法律顯有不同，應認為法律有變更，經比較新舊法結果，舊法
    並未較有利於被告，仍應依刑法第二條第一項前段適用裁判時之法律，本院乃併
    依修正後刑法第四十一條第一項前段，諭知易科罰金之折算標準。
據上論斷，應依刑事訴訟法第二百九十九條第一項前段、刑法第二條第一項前段、第
三百三十九條第一項、第四十一條第一項前段，罰金罰鍰提高標準條例第一條前段、
第二條，判決如主文。
中　　　華　　　民　　　國　　　九十三　　　年　　　二　　月　二十五　　日
                                        臺灣臺北地方法院刑事第五庭
                                            審判長法　官  黃程暉
                                                  法  官  吳靜怡
                                                  法  官  高偉文
右正本證明與原本無異。
如不服本判決，應於判決送達後十日內，向本院提出上訴狀。
                                                  書記官  張華瓊
中　　　華　　　民　　　國　　　九十三　　　年　　　二　　月　二十五　　日
附錄：
中華民國刑法第三百三十九條
意圖為自己或第三人不法之所有，以詐術使人將本人或第三人之物交付者，處五年以
下有期徒刑、拘役或科或併科一千元以下罰金。
以前項方法得財產上不法之利益或使第三人得之者，亦同。
前二項之未遂犯罰之。
